最高法院刑事判決　　　　　　　　　 110年度台上字第3532號
上　訴　人　林哲鋒



上列上訴人因違反毒品危害防制條例案件，不服臺灣高等法院高
雄分院中華民國109年10月22日第二審更審判決（109年度上更一
字第18號，起訴案號：臺灣高雄地方檢察署107年度偵字第15520
、16920號），提起上訴，本院判決如下：
    主  文
上訴駁回。
    理  由
一、按刑事訴訟法第377 條規定，上訴於第三審法院，非以判決
    違背法令為理由，不得為之。是提起第三審上訴，應以原判
    決違背法令為理由，係屬法定要件。如果上訴理由書狀並未
    依據卷內訴訟資料，具體指摘原判決不適用何種法則或如何
    適用不當，或所指摘原判決違法情事，顯與法律規定得為第
    三審上訴理由之違法情形，不相適合時，均應認其上訴為違
    背法律上之程式，予以駁回。
二、本件原審審理結果，認為上訴人林哲鋒有其事實欄所載違反
    毒品危害防制條例（販賣毒品）各犯行明確，因而維持第一
    審該部分論處上訴人販賣第二級毒品2 罪刑（均量處有期徒
    刑）及為沒收追徵宣告之判決，駁回其此部分在第二審之上
    訴，已載敘其調查、取捨證據之結果及憑以認定各該犯罪事
    實之心證理由，就上訴人否認犯行之辯詞認非可採，亦依調
    查所得證據予以論述，有卷存資料可資覆按。
三、上訴意旨略以：警方未查扣毒品或販毒工具以供鑑驗毒品成
    分，無證據佐證其販賣之毒品種類或有賺取價差；證人李鎮
    國既稱第一次向其購毒，其無可能得知購毒之代號、暗語，
    李鎮國所證因吸食器打破而向其索討，與監聽譯文所載不符
    ，李鎮國前與其有糾紛仇怨，所證又多有矛盾，自難採信，
    證人謝芳宜就有無毒品交易前後證述歧異，譯文所稱「記得
    要去付錢，新臺幣（下同）60元」，難認與毒品交易有關，
    原審僅憑李鎮國、謝芳宜前後矛盾難以採信之證述及通訊監
    察錄音譯文，臆測推論其犯罪，不採納證人林彣津有利之證
    言，有證據調查未盡、不載理由及欠缺補強證據之違法；李
    鎮國已稱與其見面是要還錢，與購毒無關，所謂來止痛一下
    ，依認知是要求其購買肌肉鬆弛劑止痛；民國107年7月17日
    通訊監察錄音內容，經勘驗結果無其答稱「喔，我聽得懂」
    之記載，所援引同年月28日11時38分之通訊監察譯文，亦未
    經勘驗且與本案無關，原審採為判決基礎，均屬違法；原審
    未發函調閱第一審開庭影片，查明108年3月14日之審判期日
    確僅有2 位法官出席，逕採信證人許弘杰所證，並限制其僅
    能詰問證人李鎮國、謝芳宜有關該次開庭法官人數問題，不
    能詰問本案販毒事實，有違其防禦權之行使；原審就上開第
    一審審判筆錄漏載證人李鎮國就討論肌肉鬆弛劑之回答，及
    誤載證人謝芳宜經詰問之當庭反應，未予調查說明，有證據
    調查未盡、不備理由之違法。
四、審判期日之訴訟程序，專以筆錄為證。審判筆錄內引用附卷
    之文書或表示將該文書作為附錄者，其文書所記載之事項，
    與記載筆錄者，有同一之效力。刑事訴訟法第47條、第48條
    分別定有明文。又審判筆錄應記載對於受訊問人之訊問及其
    陳述，但經審判長徵詢訴訟關係人之意見後，認為適當者，
    得僅記載其要旨，刑事訴訟法第44條第1項第7款規定甚明。
    而當事人、代理人、辯護人或輔佐人如認審判筆錄之記載有
    錯誤或遺漏者，得於次一期日前，其案件已辯論終結者，得
    於辯論終結後7 日內，聲請法院定期播放審判期日錄音或錄
    影內容核對更正之，同法第44條之1第2項明定此旨。惟聲請
    後是否予以更正，則委由法院依職權決定。原判決依憑卷內
    資料調查所得，已記明第一審於108年3月14日審判期日，係
    由審判長及2 名陪席法官審理，且本件為強制辯護案件，辯
    護人亦到庭執行職務，並由審判長於筆錄之末簽名，據以認
    定無法院組織不合法之情形，復載敘前揭審判期日並未進行
    法庭錄影，第一審審判長於審判期日開始，已諭知審判筆錄
    之製作係採行委外轉譯之旨，上訴人亦未在該審判期日終結
    後7 日內依前揭規定聲請第一審法院更正筆錄，因認無從逕
    予更正等情，理由內已論述明白，與卷內資料委無不合，無
    所指調查未盡、理由欠備之違失。
五、犯罪事實之認定、證據之取捨及證明力之判斷，俱屬事實審
    法院之職權，此項職權之行使，倘不違背客觀存在之經驗法
    則或論理法則，即不違法，觀諸刑事訴訟法第155 條第1 項
    規定甚明，自無許當事人任憑主觀妄指為違法，而資為合法
    之第三審上訴理由。又因販賣毒品行為一向懸為厲禁，販毒
    者為避免遭監聽查緝，以電話聯繫時，基於默契或共識，以
    暗語代之或僅相約見面，未敘及交易細節，即可於碰面時進
    實情，並不違背常情，雖非直接可以推斷該被告之犯罪，但
    以此項證據與購毒者之陳述或其他案內證據為綜合判斷，若
    足以認定犯罪事實者，仍不得謂非補強證據。原判決認定上
    訴人上開2 犯行，係分別綜合其部分供述、證人李鎮國、謝
    芳宜不利於上訴人之證詞、卷附相關之通訊監察譯文內容，
    酌以所列其餘證據資料及案內其他證據調查之結果而為論斷
    ，詳敘憑為判斷李鎮國、謝芳宜分別指證上訴人確有所載販
    賣毒品甲基安非他命之證詞與事實相符，所為已該當上揭販
    賣第二級毒品2 罪構成要件之理由綦詳，另本於證據取捨之
    職權行使，對於李鎮國於第一審一度改稱係委託上訴人代購
    ，當（107年7月13日）日交付之現金為清償欠款，與毒品無
    關，謝芳宜同證稱是找上訴人代購非交易毒品，證人林彣津
    指稱上訴人於107年7月間至其住處時曾接聽電話，詢問附近
    有無麵攤，但未下樓等旨說詞，及上訴人所稱與李鎮國、謝
    芳宜均有恩怨，李鎮國是找其拿取止痛藥、肌肉鬆弛劑，非
    毒品甲基安非他命，當（107年7月17日）日未與謝芳宜見面
    ，是在林彣津住處未下樓等辯詞，何以委無足採信或不足憑
    為有利於上訴人之認定，併於理由內論駁甚詳。凡此，概屬
    原審採證認事職權之合法行使，核其各論斷說明，衡諸經驗
    及論理等證據法則皆無違背，既非僅以李鎮國、謝芳宜之證
    言為唯一證據，且綜合調查所得之各直接、間接證據而為合
    理論斷，自非法所不許，無所指調查未盡、理由欠備及欠缺
    補強證據之違法。又㈠卷附相關上訴人與李鎮國、謝芳宜間
    之通訊監察譯文雖未直接言及係交易毒品甲基安非他命，惟
    上訴人坦認確有譯文內容之通話（見第一審卷第109 頁，上
    訴審卷第87頁），自譯文之情節整體觀之，雙方對話就交易
    標的內容存有一定默契，僅刻意隱諱談論，客觀上非可僅依
    訊息表面文意遽然評定其實情，原審本於採證之職權，採信
    李鎮國、謝芳宜指證雙方係為毒品甲基安非他命交易之證詞
    ，認定彼等間已達成買賣該類毒品之合意，因認與上訴人被
    訴該等部分之犯罪事實具有相當程度關聯性，雖非直接可以
    推斷上訴人之犯罪，但以此項證據與李鎮國、謝芳宜不利於
    上訴人之證言，或勾稽上訴人所稱與李鎮國通話見面目的、
    通話後有無與謝芳宜見面、譯文所示「妹妹」究為何意之辯
    詞前後明顯迥異，酌以案內其他證據資料綜合判斷，足以認
    定其犯罪事實，以所載通訊監察譯文為論罪之補強證據，並
    無不合，無所指欠缺補強證據之違法。至於理由內關於其附
    表三「編號7 」通訊監察譯文「我聽得懂」之記載（見原判
    決第8頁第12行、第9頁第20行），依其論述情節整體觀察，
    對照同附表「編號7 」之譯文內容，應係「好、好、了解、
    了解、好」文字之誤植，該項微疵，核與全案情節與判決本
    旨不生影響，究與卷證資料未符或理由矛盾之違法情形有間
    ，同非適法之第三審上訴理由。㈡販賣毒品既遂罪之成立，
    以有營利為目的之賣出行為即屬成立，是否果真獲得利益，
    無礙其罪名之成立。原判決就如何認定上訴人有販賣毒品營
    利之意圖，理由內已依卷證資料論述明白，符合論理法則且
    不違背社會經驗之合理判斷，至於實際是否獲利，無礙其犯
    罪事實之認定，亦不能資為上訴人未販賣毒品之有利認定，
    論以前揭販賣第二級毒品2 罪，無適用法則不當之違法。㈢
    原判決並未引據107年7月28日11時38分許上訴人與謝芳宜通
    訊監察譯文內容為本部分論罪之依據，理由內關於該次通話
    內容上訴人所稱「妹妹不可能讓你全部帶走，只能讓你帶走
    一點點」等旨之記載，僅係執以彈劾上訴人指稱譯文中所示
    「妹妹」係指女朋友或應召女之意，並據以說明上訴人所辯
    無足憑採之理由，無所指採證違背證據法則之違法可言。
六、刑事訴訟法所稱依法應於審判期日調查之證據，係指與待證
    事實有重要關係，在客觀上顯有調查必要性之證據而言，其
    範圍並非漫無限制，必其證據與判斷待證事實之有無，具有
    關聯性，得據以推翻原判決所確認之事實，而為不同之認定
    ，若僅枝節性問題，或所證明之事項已臻明確，或就同一證
    據再度聲請調查，自均欠缺其調查之必要性，未為無益之調
    查，無違法可言。又當事人、辯護人等聲請調查之證據，有
    無調查之必要，屬事實審法院自由裁量行使之範疇。卷查，
    證人李鎮國、謝芳宜於第一審已經法官合法訊問，且以證人
    身分具結證述，就其等偵訊供述實情、如何與上訴人聯繫購
    毒交易之過程，暨上訴人有否被訴販賣上揭毒品等相關待證
    事項進行交互詰問（見第一審卷第207 頁以下筆錄），已確
    實保障上訴人之對質詰問權，依刑事訴訟法第196 條規定，
    如別無訊問必要者，本不得再行傳喚，乃以主要事證已臻明
    確，認無再次傳喚李鎮國、謝芳宜必要，未依聲請傳喚，無
    所指調查職責未盡之違法。上訴意旨執此指摘，非適法之第
    三審上訴理由。
七、其餘上訴意旨，無非係對原判決已說明指駁事項及屬原審採
    證認事職權之適法行使，徒以自己說詞，任意指為違法，且
    重為事實之爭執，難謂已符合首揭法定上訴要件，應認其之
    上訴為不合法律上之程式，予以駁回。
據上論結，應依刑事訴訟法第395條前段，判決如主文。
中    華    民    國   111    年    5     月    18    日
                  刑事第七庭審判長法  官  段  景  榕  
                                  法  官  沈  揚  仁  
                                  法  官  宋  松  璟  
                                  法  官  江  翠  萍  
                                  法  官  汪  梅  芬  
本件正本證明與原本無異
                                  書記官
中    華    民    國   111    年    5     月    19    日